臺灣高等法院民事判決
111年度簡易字第87號
原      告  陳明聰  
被      告  陳冠宇  
上列當事人間請求侵權行為損害賠償事件，原告提起刑事附帶民
事訴訟，經本院刑事庭裁定移送前來（111年度附民字第248號）
，本院於111年10月18日言詞辯論終結，判決如下：
    主      文
被告應給付原告新臺幣壹拾萬貳仟捌佰壹拾玖元，及自民國一一
一年四月二十八日起至清償日止，按年息百分之五計算之利息。
訴訟費用由被告負擔。
    事實及理由
壹、程序方面：
一、關於財產權之訴訟，其標的金額在新臺幣（下同）50萬元以
    下者，適用民事簡易程序，此觀民事訴訟法第427條第1項規
    定即明。本件原告係於第二審刑事訴訟程序始提起本件附帶
    民事訴訟，經本院刑事庭依刑事訴訟法第504條第1項前段規
    定裁定移送民事庭【見本院111年度附民字第248號卷（下稱
    附民卷）第11頁】，是本件應適用簡易程序之第二審程序為
    審判。
二、按不變更訴訟標的，而補充或更正事實上或法律上之陳述者
    ，非為訴之變更或追加，民事訴訟法第256條定有明文。查
    原告本件起訴時所提刑事附帶民事起訴狀，其訴之聲明雖有
    請求被告應給付原告10萬2,819元，及自起訴狀繕本送達翌
    日起計算之利息（見附民卷第3頁）。但就利息之利率部分
    並未載明。嗣原告於民國111年9月12日準備程序時當庭表示
    利息係按法定利率5％計算等語（見本院卷第36頁），堪認其
    屬補充法律上之陳述，依上開規定，應予准許。
三、查本院言詞辯論期日，前於111年9月16日已有合法通知被告
    ，其仍未遵期到場，此有本院送達證書、言詞辯論筆錄在卷
    可參（見本院卷第49頁、第51至54頁），復審判長於言詞辯
    論期日亦有當庭詢問原告：被告來電稱塞車因而遲到，希望
    再等5-10分鐘，有何意見？經原告陳以：不想等他，請開庭
    等語（見本院卷第53頁），又被告於到庭路途上不論有無遭
    遇塞車，此均非遭受天災等不可抗力而得不到場之正當理由
    ，是本件核無民事訴訟法第386條各款所示情事，爰依原告
    之聲請，由其一造辯論而為判決。
貳、實體方面：
一、原告主張：
　　被告為取得為客戶辦理電信門號續約之佣金，及低價收購客
    戶門號續約方案所搭配之手機後再行轉賣之利潤，竟基於詐
    欺之故意，先於108年10月14日在臉書粉絲團頁面刊登借款
    廣告，適原告於同年11月13日看見上開廣告，向被告詢問是
    否能分期借款10萬元，被告佯向原告為肯定之答覆，致原告
    陷於錯誤，而照被告指示，以原告名義向遠傳電信辦理門號
    0000000000（下稱甲門號）、0000000000號（下稱乙門號，
    與甲門號合稱系爭門號）之高資費續約方案，並取得該續約
    方案所搭配之IPHONE 11、11PRO手機2支（下稱系爭手機）
    ，再將該系爭手機以顯然低於市價之1萬3,000元價格出售予
    被告，惟被告最終並未使原告成功借款。原告因無力繳納系
    爭門號之月費，而將系爭門號辦理解約，因此受有7萬5,819
    元之違約金損害，又系爭手機當時市價為2萬元1支，被告僅
    以1萬3,000元向原告購買2支，被告因此獲有不當得利之差
    額2萬7,000元（4萬元-1萬3,000元=2萬7,000元）。爰依民
    法第179條、第184條第1項前段規定，請求被告給付10萬2,8
    19元（7萬5,819元＋2萬7,000元＝10萬2,819元）等語。並聲
    明：被告應給付原告10萬2,819元，及自起訴狀繕本送達翌
    日起至清償日止，按年息5％計算之利息。
二、被告未曾於本院審理時到庭，且其於言詞辯論終結前均未提
    出書狀而為陳述。
三、得心證之理由：
（一）按因故意或過失，不法侵害他人之權利者，負損害賠償責
      任，民法第184條第1項前段定有明文。查被告為圖取得為
      客戶辦理電信門號續約之佣金，暨以低價收購客戶門號續
      約方案所搭配之手機後再行轉賣之利潤，竟基於詐欺之故
      意，先於108年10月14日在臉書粉絲團頁面刊登「證件借
      款，小額借貸」廣告，引誘有資金需求之人洽談借款事宜
      。適原告於同年11月13日看見上開廣告，即向自稱「陳專
      員」之被告詢問是否能分期借款10萬元，被告佯以：「可
      以協助，條件沒有問題」、「不用抵押」、「您條件沒問
      題，可以」、「雙證件，當然播」等語之肯定答覆，致原
      告陷於錯誤，誤信必定能貸得所需款項，原告即於同年11
      月15日下午2時20分許，與被告相約前往明揚通訊行辦理
      借款。被告再承前詐欺故意，向原告佯稱：須先去其所介
      紹電信門市辦理系爭門號指定資費續約方案後，即可貸得
      10萬元，並分72期償還等語，原告因而誤信而同意辦理上
      開門號之指定資費續約方案。被告即先委由真實姓名年籍
      不詳員工，帶同原告前往桃園市○○區○○路0段00號遠傳電
      信成功門市將甲門號退租，再至桃園市○○區○○路0段000號
      遠傳電信內壢站前加盟門市辦理甲、乙門號之高資費續約
      方案（甲門號原月付499元，續約後月付1,799元，合約期
      間3年；乙門號原月付0元，僅計通話費，續約後月付2,69
      9元，合約期間3年），並取得該等續約方案所搭配之系爭
      手機，再將系爭手機以顯然低於市價之1萬3,000元價格出
      售予被告。嗣被告僅請原告以手機下載「0卡分期」APP申
      辦貸款，再請原告至桃園市○○區○○路000號當鋪借款，然
      均因條件不符而未能貸得款項，原告始知受騙等情。而被
      告前開詐欺犯行，經臺灣桃園地方法院110年度易字第382
      號判決被告以網際網路對公眾散布而犯詐欺取財罪，累犯
      ，處有期徒刑1年2月（下稱系爭刑事案件判決）。嗣上訴
      後，再經本院刑事庭以111年度上訴字第1386號判決上訴
      駁回（經被告提起上訴，現由最高法院審理中）。此經本
      院調閱系爭刑事案件卷宗核閱無訛。上開事實，堪以認定
      。則原告依上開規定，請求被告負侵權行為損害賠償責任
      ，自屬有據。 
（二）原告主張其因受有被告前開詐欺事實，致其陷於錯誤而申
      辦系爭門號之高資費續約方案，其後續為辦理門號解約，
      而有支付違約金7萬5,819元。且前開續約因而取得之系爭
      手機，當時每支市價2萬元，被告卻以1萬3,000元向原告
      購得，致原告亦受有2萬7,000元之差額損害等語。業有提
      出遠傳電信電子發票證明聯、代收款專用繳款證明等為證
      （見附民卷第7頁）。經查：
　 1、按負損害賠償責任者，除法律另有規定或契約另有訂定外
      ，應回復他方損害發生前之原狀；損害賠償，除法律另有
      規定或契約另有訂定外，應以填補債權人所受損害及所失
      利益為限。依通常情形，或依已定之計劃、設備或其他特
      別情事，可得預期之利益，視為所失利益，民法第213條
      第1項、第216條分有明文。承前所述，原告自始至終均係
      為求成功辦理貸款，其係因見被告所刊登之「證件借款，
      小額借貸」廣告方與被告進行聯繫，而被告即以前揭詐欺
      犯行致原告陷於錯誤，以致聽其指示而申辦系爭門號之高
      資費續約方案，及將系爭手機以顯然低於市價之價格售予
      被告，則就被告本件詐欺行為，依上開規定，被告自應對
      原告因此所生之損害負回復原狀之賠償責任。
　 2、復查原告為回復前開門號高資費續約方案前之狀態，即辦
      理解約而有支付違約金7萬5,819元（5萬4,544元＋2萬1,27
      5元=7萬5,819元）等情，有其所提之遠傳電信電子發票證
      明聯、代收款專用繳款證明（見附民卷第7頁）為證。經
      參諸該電子發票係遠傳電信所出具之制式統一之電子發票
      ，內容並無何不實情事，自認屬真正，而得採認。復觀以
      該代收款專用繳款證明，其上明確載有係因系爭門號所支
      付之費用，且付款係以「現金」為之，可見原告前開所為
      給付，均係基於「解約」而為，並無另額外給付與解約無
      關金額之情事。從而原告前開違約金之支付，既為其因受
      侵權行為而回復原狀所必要支出，則其請求被告應賠償上
      開損害即7萬5,819元，自屬有據。
　 3、又查系爭手機當時每支市價2萬元，被告係以1萬3,000元
      之價格向原告購買取得系爭手機2支等情，此據被告於系
      爭刑事案件警詢及偵查中自承在卷（見臺灣桃園地方檢察
      署109年度偵字第6023號電子卷證第8頁、第66頁），而如
      前所述，原告倘非係受被告前開詐欺行為，其自無無端以
      顯然低於市價之價格出售系爭手機與被告等情，則原告依
      此請求被告應賠償其因此所受之手機差額損害即2萬7,000
      元【即（2萬元X2）-1萬3,000元=2萬7,000元】，亦認屬
      有據，而予准許。
　 4、另本件原告即係因受被告前開詐欺行為以致申辦高資費之
      續約方案，則被告後續不論有無可能再協助原告辦理續約
      門號移轉過戶等事宜，此均無礙被告應為前開侵權行為損
      害賠償之認定。復被告受僱之該通訊行先前為原告辦理門
      號退租、申租等事宜時，不論是否曾為原告代墊任何費用
      ，此亦與被告無涉。又原告因受詐欺而申辦前開高資費續
      約方案前，其所有門號縱另綁有資費方案，尚與本件侵權
      行為事實並無相關，則就被告所負賠償責任，其並無任何
      得予扣抵之正當事由。此外，原告前開所請求之2萬7,000
      元之手機價值差額，係已扣除原告業已受領之1萬3,000元
      ，且此差額損失與原告另受之辦理解約而支付違約金損失
      ，各屬獨立，並不相關，自無請求違約金損失後，即不得
      再請求系爭手機之差額損失之問題，併予敘明。
（三）按給付無確定期限者，債務人於債權人得請求給付時，經
      其催告而未為給付，自受催告時起，負遲延責任。其經債
      權人起訴而送達訴狀，或依督促程序送達支付命令，或為
      其他相類之行為者，與催告有同一之效力；因回復原狀而
      應給付金錢者，自損害發生時起，加給利息；應付利息之
      債務，其利率未經約定，亦無法律可據者，週年利率為百
      分之五，此觀民法第229條第2項、第213條第2項、第203
      條規定即明。查原告得依民法第184條第1項前段規定，請
      求被告賠償10萬2,819元（即7萬5,819元＋2萬7,000元=10
      萬2,819元），屬無確定給付期限，且性質上為因回復原
      狀而為金錢給付，原告自得請求加計自起訴狀繕本送達被
      告翌日起算之法定遲延利息。又本件刑事附帶民事起訴狀
      繕本前於111年4月27日已送達被告，有送達證書在卷可參
      （見附民卷第9頁），則原告請求自111年4月28日起加計
      法定遲延利息，自屬有據。
四、綜上所述，原告依民法第184條第1項前段規定，請求被告給
    付原告10萬2,819元，及自111年4月28日起至清償日止，按
    年息5％計算之利息，洵屬有據，應予准許。
五、據上論結，本件原告之訴為有理由，爰判決如主文。　
中華民國111年11月8日
                  民事第十七庭
                      審判長法  官  黃雯惠
                            法  官  戴嘉慧
                            法  官  華奕超
正本係照原本作成。
不得上訴。
中　　華　　民　　國　　111 　年　　11　　月　　10　　日

  　　　　　　　　　　　　　書記官  簡素惠